臺灣高雄地方法院民事判決
111年度訴字第184號
原      告  國泰世華商業銀行股份有限公司

法定代理人  郭明鑑  
訴訟代理人  吳建霖  
被      告  李美珍  


上列當事人間請求清償借款事件，本院於民國111 年4 月26日言
詞辯論終結，判決如下：
    主      文
被告應給付原告新臺幣壹佰零肆萬參仟參佰捌拾捌元，及自民國
一百一十年十二月二日起至清償日止，按週年利率百分之十三點
三九計算之利息，暨自民國一百一十年十二月二十六日起至清償
日止，其逾期在六個月以內者，按上開利率百分之十，逾期超過
六個月至九個月以內部分，按上開利率百分之二十計算之違約金
。
訴訟費用新臺幣壹萬壹仟參佰玖拾伍元由被告負擔。
本判決第一項於原告以新臺幣參拾伍萬元供擔保後，得假執行。
但被告以新臺幣壹佰零肆萬參仟參佰捌拾捌元為原告預供擔保，
得免為假執行。
    事實及理由
一、原告主張：被告於民國107 年10月25日向原告借款新臺幣（
　　下同）184 萬元，借款利率以13.390％計算，並約定每月25
    日為還款日，若未依約還本付息時，即喪失期限利益，且逾
    期6 個月內者，按上開利率10％，逾期超過6 個月部分，按
    上開利率20％計付違約金，每次違約狀態最高連續收取期數
    為9 期。詎被告自110 年12月2 日起即未依約清償，迄今尚
    欠1,043,388 元及依上開方式計算之利息、違約金，依約借
    款視為到期。為此，爰依消費借貸之法律關係提起本件訴訟
    等語，並聲明：㈠如主文第一項所示；㈡願供擔保，請准宣告
    假執行。
二、被告則以：伊確實有積欠原告請求之款項，事發後伊均無收
    到原告文件，當伊收到時有跟原告聯絡，另請求酌減違約金
    等語資為抗辯。
三、本院得心證之理由：
　㈠經查，本件原告主張之事實，業據其提出與其所述相符之貸
    款契約書、個人借貸綜合約定書、消費貸款契約變更同意書
　　、撥款申請書、台幣存放款歸戶查詢、查詢帳戶主檔資料、
    查詢交易明細、放款利率查詢表等為證（見本院卷第13至41
    頁），且被告對於原告主張之事實與金額均不爭執（見本院
    卷第66頁），是原告之主張即應堪認為真實。
  ㈡另按約定之違約金額過高者，法院得減至相當之數額，為民
    法第252 條所明定。至約定之違約金是否過高，需依一般客
    觀事實、社會經濟狀況及就債務人若能如期履行債務時，債
    權人可得享受之一切利益為衡量之標準。而此規定乃係賦與
    法院得依兩造所提出之事證資料，斟酌社會經濟狀況並平衡
    兩造利益而為妥適裁量、判斷之權限，非謂法院須依職權蒐
    集、調查有關當事人約定之違約金額是否有過高之事實，而
    因此排除債務人就違約金過高之利己事實，依辯論主義所應
    負之主張及舉證責任。況違約金之約定，為當事人契約自由
    、私法自治原則之體現，雙方於訂約時，既已盱衡自己履約
    之意願、經濟能力、對方違約時自己所受損害之程度等主、
    客觀因素，本諸自由意識及平等地位自主決定，除非債務人
    主張並舉證約定之違約金額過高而顯失公平，法院得基於法
    律之規定，審酌該約定金額是否確有過高情事及應予如何核
    減至相當數額，以實現社會正義外，當事人均應同受該違約
    金約定之拘束，法院亦應予以尊重，始符契約約定之本旨。
    倘債務人於違約時，仍得任意指摘原約定之違約金額過高而
    要求核減，無異將債務人不履行契約之不利益歸由債權人分
    攤，不僅對債權人難謂為公平，抑且有礙交易安全及私法秩
    序之維護（最高法院92年度台上字第2747號判決意旨參照）
    。查本件原告依約請求之違約金為逾期在6 個月以內者，按
    借款利率10％，逾期超過6 個月者，按借款利率20％計付，且
    每次違約狀態最高連續收取期數為9 期，而本件借款利率依
    約為年利率13.390％，則違約金逾期在6 個月以內者係按年
    利率1.339 ％、逾期超過6 個月者按年利率2.678 ％計付
　　，且僅計至9 個月，比對民法第205 條約定利率之規定，尚
    難認有過高而顯失公平之情形，除此之外，被告即未能再行
    提出其他證據以供本院參酌，則報告抗辯違約金過高云云，
    自無可採。
　㈢從而，原告依消費借貸之法律關係，請求被告給付如主文第1
     項所示款項、利息及違約金，為有理由，應予准許。
四、末按訴訟費用，由敗訴之當事人負擔；法院為終局判決時，
    應依職權為訴訟費用之裁判，民事訴訟法第78條及第87條第
    1 項分別定有明文。經核本件訴訟費用額為11,395元（即第
    一審裁判費），而原告請求為有理由，爰依上開規定確定被
    告應負擔之訴訟費用如主文第2 項所示。又原告陳明願供擔
    保聲請宣告假執行，經核無不合，爰酌定相當擔保金額宣告
    之，另依民事訴訟法第392 條第2 項規定，職權宣告被告預
    供擔保後亦得免為假執行。
五、本件事證已臻明確，兩造其餘攻擊防禦方法，經本院審酌後
    認均不足以影響判決之結果，爰不另贅論，附此敘明。
六、據上論結，本件原告之訴為有理由，依民事訴訟法第78條、
    第87條第1 項、第390 條第2 項、第392 條第2 項，判決如
    主文。
中　　華　　民　　國　　111 　年　　4 　　月　　29　　日
                   民事第四庭   法　官　王宗羿
以上正本係照原本作成。
如對本判決上訴，須於判決送達後20日內向本院提出上訴狀。如
委任律師提起上訴者，應一併繳納上訴審裁判費。
中　　華　　民　　國　　111 　年　　5 　　月　　2 　　日
                                書記官  陳仙宜